【裁判字號】    97,訴,65
【裁判日期】    970605
【裁判案由】    巷道爭議
【裁判全文】
臺中高等行政法院判決
                                     97年度訴字第00065號
                              .
原      告  甲○○
被      告  臺中縣政府
代  表  人  乙○○
訴訟代理人  丙○○
上列當事人間因巷道爭議事件，原告不服內政部中華民國96年12
月25日台內訴字第0960174507號訴願決定（案號：0000000000）
，提起行政訴訟。本院判決如下︰
    主  文
原告之訴駁回。
訴訟費用由原告負擔。
    事  實
一、事實概要：緣原告所有坐落台中縣大甲鎮○○路47號建築物
    ，原係依被告民國（下同）63年9月10日府建四字第86634號
    公告之大甲都市計畫8公尺計畫道路為境界線指定建築線，
    並於69年6月16日興建完成。嗣上開計畫道路於94年度闢建
    完成，原告始發現系爭建築物未臨接上開計畫道路，乃於95
    年10月19日向被告申請查明：(一)上開計畫道路位移緣由。(二)
    原8公尺計畫道路土地是否因既成道路之故，仍續供通行之
    用。(三)計畫道路位移後，原告之土地嗣後倘申請建照，建築
    線依法定位之處。被告於95年12月5日以府建城字第0950317
    148號函復：「‧‧‧二、本案係因地政單位地籍逕為分割
    錯誤，再重新辦理地籍逕為分割，始造成已興建完成之建築
    物未臨接8公尺計畫道路‧‧‧。三、本案大甲鎮公所94年
    度闢建8公尺計畫道路時新美段322地號東側即有柏油舖面存
    在，並未闢建計畫道路前，計畫道路西側與既有柏油舖面間
    存在圍牆，係作為通路使用。」嗣原告以其所有台中縣大甲
    鎮○○路47號建築物，基地坐落於台中縣大甲鎮○○段322
    地號土地，土地分割前為同段261-78地號，按建物竣工圖標
    示，47號建築物臨接8米計畫道路，該計畫道路業於94年間
    闢建完成，茲因地政單位地籍逕為分割錯誤，再重新辦理地
    籍逕為分割，造成已建築完成之建築物未臨接8米計畫道路
    為由，於96年9月12日向被告提出申請，請求派員實地勘查
    大甲鎮○○段318、320、321-1地號等3筆土地使用現況並核
    實認定為現有巷道。被告則以96年9月17日府建城字第09602
    60584號函復原告：「‧‧‧二、查申請供公眾使用巷道依
    本府74年11月29日七四府建都字第220435號函研商會決議，
    申請人限土地所有權人，本案大甲鎮○○段318、320、321-
    1地號土地並非台端所有，並不符合申請供公眾使用巷道之
    程序，本案應以申請建築線指示程序再予以處理。」原告不
    服，提起訴願亦遭駁回，遂提起本件行政訴訟。
二、兩造之聲明：
    (一)原告聲明：求為判決：
      1.訴願決定及原處分均撤銷。
      2.訴訟費用由被告負擔。
    (二)被告聲明：求為判決駁回原告之訴。
三、兩造之陳述：
    (一)原告部分：
      1.原告住家建築物（台中縣大甲鎮○○路47號），原臨接
        計畫道路，因地政單位辦理地籍逕為分割錯誤（大甲鎮
        公所95年10月13日甲鎮工字第0950016114號函），重新
        辦理地籍分割（93年間），造成已建築完成之建築物未
        臨接8公尺計畫道路（94年闢建完成，距離建築物約3公
        尺許），因而衍生興安路47、47-1、47-2、47-3、45號
        等5住戶權益嚴重受損。查大甲鎮○○段318、320、321
        -1地號等3筆土地經被告於63年9月10日府建都字第9845
        2號（台灣省政府63年9月10日府建四字第86634號）公
        告為計畫道路用地在案，又大甲鎮○○路47號等住戶之
        建築物業於68年經被告指定建築線（臨接計畫道路之建
        築基地--新美段322、323、327、328地號）並核發建築
        執照在案，興安路47號等5住戶就新美段318、320、321
        -1地號等3筆土地作為道路通行已歷時超過25年，該巷
        道係大甲鎮○○路47號等5住戶唯一聯外道路，計畫道
        路雖於94年闢建完成，然而完全不能取代系爭道路聯外
        之功能。
      2.原告於95年10月3日行文大甲鎮公所申請查明計畫道路
        位移緣由及大甲鎮○○段318、320、321-1地號等3筆土
        地，是否因仍供通行亦為道路，經大甲鎮公所95年10月
        13日甲鎮工字第0950016114號函復在案，該函說明二略
        以：「‧‧‧經查係因地政單位辦理地籍逕為分割錯誤
        ，重新辦理地籍分割造成已興建完成之建築物未臨接8
        公尺計畫道路之情形。」因而導致原告等5住戶權益嚴
        重受損。
      3.原告復於96年9月12日行文被告申請派員實地勘查大甲
        鎮○○段318、320、321-1地號等3筆土地使用現況並核
        實認定為現有巷道。案經被告96年9月17日府建城字第
        0960260584號函復說明二：「查申請供公眾使用巷道依
        本府74年11月29日七四府建都字第220435號函研商會決
        議，申請人限土地所有權人，本案大甲鎮○○段318、3
        20、321-1地號土地並非台端所有，並不符合申請供公
        眾使用巷道之程序，本案應以申請建築線指示程序再予
        以處理。」本案被告處分不當，致原告等住戶之權益持
        續嚴重受損而難昭公允，原告謹敘明理由於下列：
        (1)依上揭函示「申請供公眾使用巷道‧‧‧申請人限土
          地所有權人」乙節，經查「台中縣建築管理自治條例
          」之內容，並未明文規定申請認定供公眾使用巷道之
          申請者僅限土地所有權人，復查「台中縣實施都市計
          畫地區○○巷道廢止或改道申請須知」第4條規定：
          「巷道土地所有權人及巷道兩側相關人對現有巷道申
          請廢止或改道應備左列證件書圖向本府工務局（都市
          計畫課）申請。‧‧‧」，按此，原告主張得以巷道
          兩側相關人之身分具備申請認定供公眾使用巷道之條
          件。
        (2)依上揭函示「本案應以申請建築線指示程序再予以處
          理」乙節，經查台中縣建築管理自治條例第2條：「
          建築基地面臨計畫道路、廣場、市區道路○○路或合
          於本自治條例規定之現有巷道者，得申請指定建築線
          。」本案原告之建築物基地（坐落大甲鎮○○段322
          地號）既因地政單位辦理地籍逕為分割錯誤，因而導
          致不符合上述得申請指定建築線之要件，貿然而徒勞
          申請建築線指示所依據之法規者何也？試問被告依法
          又能如何處理？
        (3)本案系爭新美段318、320、321-1地號等3筆土地既經
          公告為計畫道路用地在案（63年），併已長久持續供
          公眾通行，查該計畫道路94年始闢建完成，然由於地
          政單位地籍逕為分割錯誤導致計畫道路往東位移3公
          尺許，造成已建築完成之建築物未臨接8公尺計畫道
          路，惟權衡既成之錯誤及損害，試擬可資救濟之方以
          昭公允，謹敘明如下：大甲鎮○○段318地號係抵
          繳（遺產）稅款之公有地，原土地所有權人之繼承人
          既知悉該筆土地經公告為計畫道路用地又已持續供公
          眾通行使用，遂於繼承時（87年）將該筆土地抵繳遺
          產稅款。大甲鎮○○段320地號土地所有權人於49
          年即設籍大甲鎮○○路45號（該建築物基地坐落大甲
          鎮○○段330地號），依地籍圖及現場地理位置之實
          況，大甲鎮○○段320地號土地係該住戶聯外唯一道
          路（按地籍圖觀之，可推斷取得該筆土地＜60年＞之
          目的，係作為道路使用＜63年始公告該筆土地為計畫
          道路用地＞）；本案系爭大甲鎮○○段320地號等3筆
          土地若未認定為現有巷道，俟後大甲鎮○○段330地
          號倘欲新建建築物，勢將不得依據台中縣建築管理自
          治條例第2條之規定指定建築線。綜上論之，新美段3
          20地號認定為現有巷道，將可降低所有權人（新美段
          320、330地號乃同一所有權人）因地政單位地籍逕為
          分割錯誤所造成之損害。大甲鎮○○段321-1地號
          土地所有權人紀秀雄，係興安路47號等建築物起造人
          ，該筆土地乃是為符合建築之要件而分割之畸零地（
          28平方公尺），建商提供作為道路用地，以情理論之
          並無過當。本案系爭土地既經公告為計畫道路用地
          ，所有權人當然預期得依法領取徵收補償費，惟查本
          案系爭新美段318、320、321-1地號等3筆土地，既因
          計畫道路位移，闢建該計畫道路時，所有權人並未領
          取徵收補償費，本案系爭土地倘經認定為現有巷道，
          尚可依「台中縣建築管理自治條例」第5條第1項第5
          款之規定：「建築基地與都市○○道路間夾有具公用
          地役關係之現有巷道，得以現有巷道之邊界線作為建
          築線，並納入都市○○道路。」將其納入都市○○道
          路，則本案系爭巷道土地所有權人之權益亦受到保障
          （得依法徵收補償）。
        (4)本案原告係申請被告依權責核實認定系爭巷道為現有
          巷道，以資維護原告建築基地之法律關係，祈得以救
          濟地政單位辦理地籍逕為分割錯誤導致原告等相關人
          權益受損之一二，然被告函示所附之「申請須知」及
          「申請書」係提供土地所有權人申請「供公眾使用巷
          道」證明，以資向有關單位申請之用，查與原告之申
          請全然無涉，本案被告漠視原告等住戶權益受損之事
          實，併以斷章取義、任意搪塞之方式處分原告之申請
          案，顯然不當之至。
        (5)被告乃都市計畫主管機關及建築主管機關，對於本案
          理應善盡權責機關之職責，循糾紛最少、損害最低之
          周延途徑，依據「台中縣建築管理自治條例」之規定
          並審酌事實以公權力認定為現有巷道，既合乎情理又
          不悖相關法規之基本精神，以資救濟並維謢人民之權
          益。然被告推諉備至，試問被告：基於權責機關之職
          責及專業，可否提供更周全之方案以資救濟？原告願
          聞其詳並樂觀其成！
      4.訴願案經被告96年10月5日府建城字第0960270830號函
        附訴願答辯書稱：「申請供公眾使用巷道依本府74年11
        月29日七四府建都字第220435號函研商會決議，申請人
        限土地所有權人，而本訴願案本縣大甲鎮○○段318、3
        20、321-1地號土地非訴願人所有，並不符合申請供公
        眾使用巷道之條件‧‧‧」，惟查被告74年11月29日七
        四府建都字第220435號函檔案已逾保存年限5年，業已
        銷毀（被告96年10月29日府建城字第0960284510號函附
        訴願補充答辯書二、），審視殘存之附件（申請須知及
        申請書），其用途係供民眾申請「供公眾使用巷道」證
        明，以資向有關單位申請之用，與原告申請派員實地勘
        查大甲鎮○○段318、320、321-1地號等3筆土地使用現
        況並核實認定為現有巷道乙案全然無涉。
      5.本案內政部之訴願決定，原告不服，謹敘明理由於下列
        ：
        (1)本案內政部未審明原告向被告提出申請認定現有巷道
          案（該巷道係興安路47號等5住戶唯一聯外道路），
          係因權益嚴重受損（計畫道路位移造成已建築完成之
          建築物未臨接8公尺計畫道路）為既成事實而無奈的
          以權益受損之申請人請求處分機關核實予以行政救濟
          ，並非前揭訴願決定書所稱之「特定人」或「不特定
          人」意圖申請處分機關將他人私有之土地，認定為現
          有巷道，以供建築物通行使用。查本案系爭大甲鎮○
          ○段318、320、321-1地號等3筆土地經被告公告為計
          畫道路用地在案，又興安路47號等住戶之建築物業於
          68年經被告指定建築線（臨接計畫道路之建築基地--
          新美段322、323、327、328地號）並核發建築執照在
          案，興安路47號等5住戶就新美段318、320、321-1地
          號等3筆土地作為道路通行已歷時超過25年，該巷道
          係興安路47號等5住戶唯一聯外道路，計畫道路雖於9
          4年闢建完成，然而完全不能取代系爭道路聯外之功
          能。本案原告之訴求僅期回復建築基地合於台中縣建
          築管理自治條例第2條第1項規定之要件，或可稍稍補
          救興安路47號等住戶權益受損之一二，然被告係都市
          計畫主管機關及建築主管機關，竟漠視人民權益受損
          （計畫道路位移造成已建築完成之建築物未臨接8公
          尺計畫道路），又對於人民申請案應依法據實作為而
          不作為，被告否准原告之申請，致原告等住戶權益嚴
          重受損；內政部前揭訴願決定書稱：「訴願人尚乏公
          法上請求權之依據‧‧‧」，惟經查「台中縣建築管
          理自治條例」，並未明文禁止巷道兩側相關人（有公
          用地役關係之住戶）申請認定現有巷道，況法律乃是
          以情、理為基礎之規範，權衡原告等住戶權益受損之
          鉅，是否該兼顧情、理、法以資救濟并保障受害人之
          權益！前揭內政部訴願決定書遽以列舉諸多供參照之
          裁定，經查其內容，惟內政部未審其所列舉之裁定與
          本案之實況有差異（本案乃因計畫道路位移造成已建
          築完成之建築物未臨接8公尺計畫道路之特例），可
          謂以偏概全；本案係因地政單位逕為分割錯誤造成原
          告等住戶權益受損之既成事實，原告無奈的以權益受
          損為前提而申請處分機關按系爭巷道長久持續供公眾
          通行之情況核實予以認定為現有巷道以資救濟，並非
          毫無緣由卻意圖將他人私有之土地認定為現有巷道，
          以供建築物通行使用。況本案系爭巷道（大甲鎮○○
          段318、320、321-1地號等3筆土地）倘經認定為現有
          巷道，尚可依「台中縣建築管理自治條例」第5條第1
          項第5款：「建築基地與都市○○道路間夾有具公用
          地役關係之現有巷道，得以現有巷道之邊界線作為建
          築線，並納入都市○○○道路。」之規定將其納入都
          市○○道路，本案系爭巷道土地所有人之權益亦受到
          保障（得依法徵收補償）。
      6.查大甲鎮○○段318、320、321-1地號等3筆土地供興安
        路47號等5住戶通行使用已達25年以上，符合行政法院7
        6年6月判字第1077號判例釋示：「巷道必須供公眾通行
        20年以上，始構成公眾通行道路，又所謂公眾通行乃指
        供2戶以上通行之謂‧‧‧」，又參酌台灣省政府建設
        廳73.12.26七三建四第字302348號函：「‧‧‧地役權
        之取得時效，應由市縣主管機關負責認定‧‧‧和平繼
        續占有者，應從該巷路之闢建日期、巷路編設日期、巷
        內居民設籍時間等旁證資料予以認定。」
      7.按被告95年12月5日府建城字第0950317148號函說明三
        ：「本案大甲鎮公所94年度闢建8公尺計畫道路時新美
        段322地號東側即有柏油舖面存在‧‧‧」，查新美段3
        22地號東側柏油舖面（計畫道路）通往興安路，興安路
        係被告養護道路，前揭函示柏油舖面路段，向由被告養
        護興安路時一併延伸養護。
      8.本案因地政單位辦理地籍逕為分割錯誤，重新辦理地籍
        分割造成已興建完成之建築物未臨接計畫道路，因此導
        致建築物所有權人權益受損至鉅。又大甲鎮○○段318
        、320、321-1地號等3筆土地供興安路47號等5住戶通行
        使用年代久遠，被告乃都市計畫主管機關及建築主管機
        關，理應善盡權責機關之職責，循糾紛最少、損害最低
        之周延途徑，依據「台中縣建築管理自治條例」之規定
        並審酌事實以公權力認定為現有巷道，既合乎情理又不
        悖相關法規之基本精神，以資救濟並維謢人民之權益。
      9.內政部就本訴願案並未審責被告權衡情、理並依法按原
        告之申請派員勘查系爭巷道之土地使用狀況（新美段31
        8、320、321-1地號等3筆土地經被告公告為計畫道路用
        地在案），核實予以認定為現有巷道，以資維護人民之
        權益，原告不服，遂提起本件行政訴訟。
    (二)被告部分：
      1.本案為原告申請被告派員實地勘查台中縣大甲鎮○○段
        318、320、321-1地號等三筆土地使用現況並認定為現
        有巷道，被告96年9月17日以府建城字第0960260584號
        函復：「查申請供公眾使用巷道依本府74年11月29日七
        四府建都字第220435號函研商會決議，申請人限土地所
        有權人，本案大甲鎮○○段318、320、321-1地號土地
        並非台端所有，並不符合申請供公眾使用巷道之程序，
        本案應以申請建築線指示程序再予以處理。」
      2.有關被告受理民眾申請現有巷道證明有二種方式，一種
        為土地所有權人以申請供公眾使用巷道方式證明，一種
        為未限制申請者身分以申請指定建築線方式證明有無臨
        接現有巷道。經查本案系爭台中縣大甲鎮○○段318、3
        20、321-1地號等3筆土地非原告所有，不符合被告所訂
        申請供公眾使用巷道證明申請資格。另查原告申請函內
        未附申請建築線應檢送資料，被告乃於96年9月17日以
        府建城字第0960260584號函復：「查申請供公眾使用巷
        道依本府74年11月29日七四府建都字第220435號函研商
        會決議，申請人限土地所有權人，本案大甲鎮○○段31
        8、320、321-1地號土地並非台端所有，並不符合申請
        供公眾使用巷道之程序，本案應以申請建築線指示程序
        再予以處理。」本案請原告以申請建築線指示程序，被
        告再予以處理。故請求判決如答辯之聲明。
    理  由
一、按「本自治條例所稱現有巷道包括下列情形：一、供公眾通
    行，具有公用地役關係之巷道。二、私設通路經土地所有權
    人出具供公眾通行同意書或捐獻土地為道路使用，經依法完
    成土地移轉登記手續者。三、於中華民國73年11月7日本法
    修正公布前，曾指定建築線之現有巷道，經本府認定無礙公
    共安全、公共衛生、公共交通及市容觀瞻者。前項第一款所
    稱供公眾通行之巷道，經由本府就其寬度、使用性質、使用
    期間、通行情形及公益上需要定之。」為台中縣建築管理自
    治條例第4條所規定。又行政機關認定私人所有之土地為具
    有公用地役關係之既成巷道，係行政機關基於行政目的，依
    法對私人財產賦予限制之關係，至於一般不特定民眾利用具
    公用地役關係之巷道通行，僅係其反射利益，對該土地並無
    任何權利，故具有公用地役關係之之既成巷道，僅行政主體
    基於行政目的得為主張，一般不特定民眾僅能向行政機關陳
    述意見或表示其願望，亦即一般不特定人民並無向行政機關
    請求將其他私人所有之土地認定為具有公用地役關係之既成
    巷道之公法上權利（最高行政法院95年度裁字第16號裁定參
    照）。
二、本件原告所有坐落台中縣大甲鎮○○路47號建築物，原係依
    被告63年9月10日府建四字第86634號公告之大甲都市計畫8
    公尺計畫道路為境界線指定建築線，並於69年6月16日興建
    完成。嗣上開計畫道路於94年度闢建完成，原告始發現系爭
    建築物未臨接上開計畫道路，乃於95年10月19日向被告申請
    查明：(一)上開計畫道路位移緣由。(二)原8公尺計畫道路土地
    是否因既成道路之故，仍續供通行之用。(三)計畫道路位移後
    ，原告之土地嗣後倘申請建照，建築線依法定位之處。被告
    於95年12月5日以府建城字第0950317148號函復：「主旨：
    台端申請查明大甲鎮○○路47號住家前8公尺計畫道路位移
    疑義案，復如說明，請查照。二、本案係因地政單位地籍逕
    為分割錯誤，再重新辦理地籍逕為分割，始造成已興建完成
    之建築物未臨接8公尺計畫道路，大甲鎮公所以95年10月13
    日甲鎮工字第0950016114號函覆台端在案。三、本案大甲鎮
    公所94年度闢建8公尺計畫道路時新美段322地號東側即有柏
    油舖面存在，並未闢建計畫道路前，計畫道路西側與既有柏
    油舖面間存在圍牆，係作為通路使用。」原告曾對此提起訴
    願及行政訴訟，經訴願機關為訴願不受理之決定及本院96年
    度訴字第563號裁定駁回原告之訴，此有本院96年度訴字第5
    63號裁定附卷可稽。嗣原告於96年9月12日具申請函，以其
    所有台中縣大甲鎮○○路47號建築物，基地坐落於台中縣大
    甲鎮○○段322地號土地，土地分割前為同段261-78地號，
    按建物竣工圖標示，47號建築物臨接8米計畫道路，該計畫
    道路業於94年間闢建完成，茲因地政單位地籍逕為分割錯誤
    ，再重新辦理地籍逕為分割，造成已建築完成之建築物未臨
    接8米計畫道路為由，於96年9月12日向被告提出申請，請求
    派員實地勘查大甲鎮○○段318、320、321-1地號等3筆土地
    使用現況並核實認定為現有巷道。被告以96年9月17日府建
    城字第0960260584號函復原告：「一、依據台端96年9月12
    日申請函辦理。二、查申請供公眾使用巷道依本府74年11月
    29日七四府建都字第220435號函研商會決議，申請人限土地
    所有權人，本案大甲鎮○○段318、320、321-1地號土地並
    非台端所有，並不符合申請供公眾使用巷道之程序，本案應
    以申請建築線指示程序再予以處理。」此為兩造所不爭執，
    並有原告申請函及被告96年9月17日府建城字第0960260584
    號函附卷可參（見本院卷第39頁至第41頁、第61頁）。而本
    件原告向被告申請認定緊臨台中縣大甲鎮○○路47號建築物
    前之台中縣大甲鎮○○段318、320、321-1地號土地為既成
    巷道，核其內容係請求行政機關作成一特定內容之行政處分
    ，依前開說明，其請求權之基礎自應有法律之依據，否則行
    政機關並無作成處分之義務。原告以大甲鎮○○段318、320
    、321-1地號等3筆土地供興安路47號等5住戶通行使用已達2
    5年以上，符合行政法院76年6月判字第1077號判例：「巷道
    必須供公眾通行20年以上，始構成公眾通行道路，又所謂公
    眾通行乃指供2戶以上通行之謂‧‧‧」，又參酌台灣省政
    府建設廳73.12.26七三建四第字302348號函：「‧‧‧地役
    權之取得時效，應由市縣主管機機關負責認定‧‧‧和平繼
    續占有者，應從該巷路之闢建日期、巷路編設日期、巷內居
    民設籍時間等旁證資料予以認定。」本案因地政單位辦理地
    籍逕為分割錯誤，重新辦理地籍分割造成已興建完成之建築
    物未臨接計畫道路，因此導致建築物所有權人權益受損至鉅
    ，被告為都市計畫主管機關及建築主管機關，理應善盡權責
    機關之職責，循糾紛最少、損害最低之周延途徑，主張依據
    台中縣建築管理自治條例第4條第1項第1款及第3款規定，並
    審酌事實以公權力認定為現有巷道，請求被告認定系爭土地
    為上開法規所規定之現有巷道之處分。查：
    (一)台中縣建築管理自治條例第4條第1項第1款及第3款、第2
      項係規定：「本自治條例所稱現有巷道包括下列情形：一
      、供公眾通行，具有公用地役關係之巷道。‧‧‧三、於
      中華民國73年11月7日本法修正公布前，曾指定建築線之
      現有巷道，經本府認定無礙公共安全、公共衛生、公共交
      通及市容觀瞻者。前項第一款所稱供公眾通行之巷道，經
      由本府就其寬度、使用性質、使用期間、通行情形及公益
      上需要定之。」被告依台中縣建築管理自治條例第4條第1
      項第1款第2項規定，固得依其職權基於客觀事實，認定供
      公眾通行具有公用地役關係之私人土地為既成巷道，或依
      同條第1項第3款規定，認定無礙公共安全、公共衛生、公
      共交通及市容觀瞻且公益上確有需要之巷道為現有巷道；
      至一般不特定民眾利用該巷道通行，僅係反射利益之結果
      ，事實上該民眾對於該供通行之土地並無任何權利可言，
      故具有公用地役關係之之既成巷道，僅行政主體基於行政
      目的得為主張，一般不特定民眾僅能向行政機關陳述意見
      或表示其願望，亦即一般不特定人民並無向行政機關請求
      將其他私人所有之土地認定為具有公用地役關係之既成巷
      道等之公法上權利（最高行政法院95年度裁字第16號裁定
      參照）。因此依其規定，並無所有權人以外之得申請被告
      將他人私有之土地，認定為前揭條文規定之現有巷道，以
      供建築物通行使用，自不能認原告有此一請求權存在。
    (二)另就上開建築管理自治條例之整體結構、適用對象、所欲
      產生之規範目的及效果，行政機關享有裁量權以決定是否
      賦予人民一定之利益（除於裁量收縮至零外），縱行政機
      關怠於執行職務，人民亦無請求行政機關為一定行政行為
      之公法上請求權存在，亦不能推論該條例有保障原告等特
      定人之意旨。
    (三)從而，原告請求被告作成認定系爭土地為台中縣建築管理
      自治條例所規定之現有巷道之處分，尚乏公法上請求權之
      依據，被告並無作成處分之義務，被告以96年9月17日府
      建城字第0960260584號函復原告：「...查申請供公眾使
      用巷道依本府74年11月29日七四府建都字第220435號函研
      商會決議，申請人限土地所有權人，本案大甲鎮○○段31
      8、320、321-1地號土地並非台端所有，並不符合申請供
      公眾使用巷道之程序，本案應以申請建築線指示程序再予
      以處理。」而否准原告之請求，揆諸首揭規定，並無違誤
      ，原告主張並無足採。
四、綜上所述，原告所訴並無可採，本件原處分並無違誤，訴願
    決定予以維持，亦無不合，原告訴請撤銷，為無理由，應予
    駁回。本件事證已臻明確，兩造其餘之陳述及舉證，不影響
    於本判決之認定，爰不一一論列。
據上論結，本件原告之訴為無理由，依行政訴訟法第195條第1項
後段、第98條第1項前段，判決如主文。
中    華    民    國    97    年    6    月     5     日
                臺中高等行政法院第三庭
                          審判長法  官  王  茂  修
                                法  官  林  金  本
                                法  官  莊  金  昌
以上正本證明與原本無異。
如不服本判決，應於判決送達後20日內向本院提出上訴書狀，其
未表明上訴理由者，應於提起上訴後20日內向本院提出上訴理由
書（須依對造人數附具繕本）；如於本判決宣示或公告後送達前
提起上訴者，應於判決送達後20日內補提上訴理由書（須附繕本
）。未表明上訴理由者，逕以裁定駁回。
中    華    民    國    97    年    6    月     9     日
                                書記官  凌  雲  霄


司法院資訊處製作；財團法人民間司法改革基金會備份。
